【裁判字號】    90,重訴,17
【裁判日期】    901231
【裁判案由】    侵權行為損害賠償
【裁判全文】
臺灣高等法院民事判決  九十年度重訴字第一七號
      原      告  甲○○
      被      告  乙○○
      訴訟代理人  黃仁譽
右當事人間請求侵權行為損害賠償事件，本院判決如左：
    主      文
被告應給付原告新台幣肆拾伍萬元，及自民國八十九年十一月三十日起至清償日止，
按年息百分之五計算之利息。
原告其餘之訴駁回及假執行聲請均駁回。
訴訟費用由被告負擔百分之八，餘由原告負擔。
    事      實
甲、原告方面：
一、聲明：
（一）被告應給付原告新台幣（下同）六百萬元，及自附帶民事訴訟起訴狀繕本送達
      之翌日起至清償日止，按年息百分之五計算之利息。
（二）願供擔保，請准宣告假執行。
二、陳述：
（一）被告於民國八十七年十二月三日二十二時二十分許，駕駛車號ＢＨ－七一六九
      之自用小客車，沿台北市○○○路四巷由東向西行駛，行經敦化北路四巷與八
      德路二段四五一巷口，明知其敦化北路四巷為支道，設有閃光紅燈，交岔之八
      德路二段四五一巷為幹道，設有閃光黃燈，被告行使至巷口，應先停止，讓幹
      道車先行後，方得續行，依當時情形並無不能注意之情事，被告竟疏未確實停
      車觀察幹道車動態即駛入路口，適原告騎乘車號ＧＧＤ－六五五重型機車，沿
      八德路二段四五一巷由南往北直行至交岔路口，因此撞致原告人車倒地，受有
      頭部外傷合併腦挫傷、顱骨骨折合併硬腦膜上腔出血之重傷害。
（二）被告過失傷害案件，業經刑事法院判決確定，惟刑案中所認原告疏未減速乙節
      ，則出於臆測，並無根據。
（三）原告因被告之侵權行為，勞動能力減少，且因正值青年，受此巨大傷害，精神
      痛楚甚深，依民法第一百八十四條第一項、第一百九十五條第一項規定，就減
      少勞動能力部分，暫先請求賠償四百萬元，另並請求慰撫金二百萬元。
三、證據：提出台灣台北地方法院八十八年度易字第四九九號及台灣高等法院八十九
    年度交上易字第四二九號刑事判決書、三軍總醫院診斷證明書、病危通知單、郵
    政存簿儲金簿、退伍令、台灣台北地方法院八十八年度交聲字第二五八號裁定書
    等件，並聲請將原告減少勞動能力情形送請鑑定。
乙、被告方面：
一、聲明：
（一）原告之訴及其假執行之聲請均駁回。
（二）如受不利判決，願供擔保，請准宣告免為假執行。
二、陳述：
（一）本件車禍發生，兩造均有過失，當時原告的車速有七十公里以上，也未戴安全
      帽。
（二）原告並未喪失勞動能力，所請求的精神慰藉金也過高。
丙、本院依職權調閱本院八十九年度交上易字第四二九號刑事案件全案卷宗。
    理      由
一、原告主張：被告於八十七年十二月三日二十二時二十分許，駕駛自用小客車行經
    台北市○○○路四巷與八德路二段四五一巷口，過失疏未注意確實停車觀察幹道
    車動態即逕行駛入路口，撞及駕重型機車之原告，致原告受有頭部外傷合併腦挫
    傷、顱骨骨折合併硬腦膜上腔出血之傷害，勞動能力因此減損，且因正值青年，
    受此巨大傷害而精神痛楚甚深，故依民法第一百八十四條第一項、第一百九十五
    條第一項侵權行為之規定，就減少勞動能力部分，暫請求四百萬元，並請求慰撫
    金二百萬元，合計六百萬元及其法定遲延利息。
二、被告則以：雙方對於發生車禍均有過失，原告超速又未戴安全帽，且並無喪失勞
    動能力，請求之慰藉金額亦屬過高等語，資為抗辯。
三、原告主張上開車禍受傷一事，業據其提出三軍總醫院診斷證明書為證，被告就此
    並不爭執，且查依道路交通事故調查報告表（下稱調查報告表）所附現場圖（見
    台灣台北地方法院檢察署八十八年度調偵字第五四○號卷第四頁），事故發生時
    被告駕駛自用小客車，所行駛之敦化北路四巷係支道，設有閃光紅燈，原告騎乘
    重型機車，所行駛交岔之八德路二段四五一巷係幹道，設有閃光黃燈，依道路交
    通標誌標線號誌設置規則第二百十一條第一項規定，閃光黃燈表示「警告」，車
    輛應減速接近，注意安全，小心通過，閃光紅燈則表示「停車再開」，車輛應減
    速接近，先停止於交岔路口前，讓幹道車優先通行後認為安全時，方得續行，則
    被告行經前述肇事地點，自應注意「停車再開」，其竟疏未注意確實停車觀察幹
    道車動態，即逕行駛入前述路口，致原告所騎乘機車煞避不及，煞車後倒地滑行
    ，亦有調查報告表所附現場圖顯示之刮地痕跡、車損相片可憑（見本院八十九年
    度交上易字第四二九號卷第四七頁、四八頁），被告所涉過失傷害刑案審理中，
    將本件事故發生原因送請台北市車輛行車事故鑑定委員會鑑定及台北市政府交通
    局覆議結果，亦同認被告就本件事故之發生，確有支道車未讓幹道車先行之過失
    ，有該鑑定意見書及覆議意見書（見刑事台灣台北地方法院八十八年度交易字第
    四九九號卷第四三頁、第六四頁）可參；而被告所犯過失傷害之刑事責任部分，
    並經本院刑事庭判處罪刑確定，業已調閱本院八十九年度交上易字第四二九號卷
    查明屬實，是被告位在支線道車未確實停車觀察幹道車動態即逕行駛入肇事路口
    之行為，為有過失，且與原告所受傷害間，具有相當因果關係。被告雖辯稱原告
    亦有過失，然被告之過失責任並不因原告之過失而解免。
四、按因故意或過失，不法侵害他人之權利者，負損害賠償責任；不法侵害他人之身
    體或健康者，對於被害人因此喪失或減少勞動能力，或增加生活上之需要時，應
    負損害賠償責任；不法侵害他人之身體、健康者，被害人雖非財產上之損害，亦
    得請求賠償相當之金額，民法第一百八十四條第一項前段、第一百九十三條第一
    項、第一百九十五條第一項分別定有明文。被告既因過失不法侵害原告之身體健
    康，自應負侵權行為損害賠償責任。茲就原告請求之賠償分述如下：
（一）減少勞動能力損害部分：
    原告主張其因受到上開傷害，無法上班就業，勞動能力減少，先請求一部賠償四
    百萬元，惟經原告受傷就診之三軍總醫院鑑定結果，原告於車禍後就診情形，除
    主訴偶爾頭暈頭痛外，無神經功能障礙，應無減損勞動能力，有該院九十年十一
    月二十六日善利字第九○一六五一九號函可證，原告就此亦表示無意見，又未提
    出其他關於勞動能力減少之證據以供本院斟酌，自難認原告有關減損勞動能力之
    主張可採，原告此部分之請求，不應准許。
（二）慰撫金部分：
    原告主張其因本件車禍之巨大傷害而精神痛楚甚深，請求被告賠償精神慰撫金二
    百萬元。本院審酌被告為高職畢業，目前幫忙父親從事販賣餐盒生意，原告則為
    五專肄業，發生事故當時為現役軍人，又原告因車禍頭部外傷合併腦挫傷、顱骨
    骨折合併硬腦膜上腔出血，於八十七年十二月四日住院，當日接受緊急開顱手術
    移除血腫，醫院甚且發出病危通知單等情，亦有三軍總醫院善利字第九○○七五
    六八、九○○九一五六、九○一三一二九號函暨病危通知單在卷為憑，原告於車
    禍發生時年僅十九歲（六十七年一月二十九日生），經此攸關生命危險之緊急開
    顱手術，精神當受有極大痛苦，其請求之慰撫金經認以一百五十萬元為相當，逾
    此部分之請求，為無理由。
五、按損害之發生或擴大，被害人與有過失者，法院得減輕賠償金額，或免除之，民
    法第二百十七條第一項定有明文。本件原告行使至設有閃光黃燈之路口，本應減
    速接近，而車禍發生路段行車限速為四十公里，有調查報告表可證，原告在警訊
    中已自承事故當時，其車速為時速六、七十公里，復有交通事故談話紀錄表（見
    台灣台北地方法院檢察署八十八年度調偵字第五四○號卷第五頁）足憑，原告雖
    稱製作談話紀錄時，意識不清，惟據承辦警員即松山分隊隊員張宏暉於交通異議
    事件調查時陳稱：於車禍剛發生之八十七年十二月三日二十三時製作紀錄表時，
    原告意識尚清楚，且能拿出所騎乘之機車行車執照等語（見台灣台北地方法院八
    十八年度交易字第四九九號卷第十八頁附該法院八十八年度交聲字第二五八號裁
    定），顯示原告向警員陳述時並無意識不清情事，又依調查報告表所附現場圖記
    載原告所騎乘機車倒地後留有二點七公尺刮地痕、被告車門相片顯示車輛於肇事
    後向右偏及左側車門受損嚴重凹陷情形，顯然原告自承之超速情形為可信；且台
    北市車輛行車事故鑑定委員會鑑定及送請台北市政府交通局覆議結果，亦均認原
    告超速行駛致未能即時煞停失控自行滑倒撞及自小客車，與肇事原因有關，至原
    告雖於本件審理中，以台灣台北地方法院八十八年度交聲字第二五八號裁定認因
    僅有原告於製作談話紀錄表時自承超速，尚無其他客觀補強證據證明其該對己不
    利之供述，而撤銷對原告超速之交通裁罰，主張並無超速云云，惟前開鑑定及覆
    議意見乃該交通裁定作成後所為，復有調查報告表所附現場圖及被告車門相片可
    資憑佐，原告超速事實已甚明確。其次，依案發時即九十年六月一日修正前道路
    交通安全規則第八十八條第五款規定，機器腳踏車駕駛人應載安全帽，被告指稱
    原告於車禍當時未戴安全帽一節，有上開調查報告表可證，復為原告所不爭執，
    則原告未戴安全帽，亦足認為其頭部受傷發生之共同原因。從而，原告超速行駛
    及未戴安全帽，對本件車禍發生所致損害，與有過失。爰審酌兩造過失責任之程
    度，認原告之過失責任比例為百分之七十，被告之過失責任比例為百分之三十，
    即過失責任相抵後，原告所得請求之慰撫金應為四十五萬元。
六、綜上所述，原告本於侵權行為之法律關係，於請求被告給付四十五萬元及自附帶
    民事訴訟起訴狀繕本送達之翌日即八十九年十一月三十日起，按年息百分之五計
    算之利息部分，為有理由，應予准許，逾此部分之請求，為無理由，應予駁回。
七、本件原告勝訴部分，因所命給付部分未逾一百萬元，不得上訴第三審，本院判決
    即告確定，無假執行必要，該部分假執行聲請應予駁回；至原告敗訴部分，其假
    執行之聲請，亦失所附麗，併予駁回。
八、本件事證已臻明確，兩造其餘主張舉證防禦方法，於判決結果不生影響，無庸一
    一論述，附此敘明。
九、據上論結，本件原告之訴，為一部有理由，一部無理由，依民事訴訟法第七十九
    條但書，判決如主文。
中      華      民      國    九十      年     十二     月    三十一    日
                              民事第七庭
                                  審判長法  官  張  耀  彩
                                        法  官  王  仁  貴
                                        法  官  陳  玉  完
右正本係照原本作成。
被告不得上訴。
原告如不服本判決，應於收受送達後二十日內向本院提出上訴書狀，其未表明上訴理
由者，應於提出上訴後二十日內向本院補提理由書狀（均須按他造當事人之人數附繕
本）上訴時應提出委任律師或具有律師資格之人之委任狀；委任有律師資格者，另應
附具律師及格證書及釋明委任人與受任人有民事訴訟法第四百六十六條之一第一項但
書或第二項（詳附註）所定關係之釋明文書影本。
中      華      民      國    九十一    年     元       月      二      日
                                        書記官  徐  惠  莉
附註：
民事訴訟法第四百六十六條之一（第一項、第二項）：
對於第二審判決上訴，上訴人應委任律師為訴訟代理人。但上訴人或其法定代理人具
有律師資格者，不在此限。
上訴人之配偶、三親等內之血親、二親等內之姻親，或上訴人為法人、中央或地方機
關時，其所屬專任人員具有律師資格並經法院認為適當者，亦得為第三審訴訟代理人
。


司法院資訊處製作；財團法人民間司法改革基金會備份。
